臺灣臺中地方法院民事判決
　　　　　 110年度沙簡字第203號
原      告  卓玉秀  
            林麗鳳  
原告兼上一人訴訟代理  人
            卓玉琳  
被      告  莊秋桃  

訴訟代理人  黃信雄  
上列當事人間損害賠償事件，本院於民國110年11月30日言詞辯
論終結，判決如下：
    主      文
原告之訴駁回。
訴訟費用由原告負擔。
    事實及理由
一、原告主張：被告所有坐落臺中市○○區○○段○000地號土地與原
    告所有坐落同段324地號土地相鄰，被告於其所有323地號土
    地上種植大量之喬木，其樹影與樹根多年來嚴重影響原告所
    有324地號土地上的農田耕作，不能翻土無法種植作物，共
    計損失一分地種芋頭翻耕3次每次新臺幣（下同）800元，合
    計2,400元；種芋頭一分地4,000顆，載到田裡一棵工資1.5
    元，共6,000元；肥料一分地約20包，每包500元，共10,000
    元，一包工資150元，約3,000元；農藥一年噴灑8至10次，
    每次600元，大約4,800元至6,000元：割草一年10天計算共2
    萬元；割小芋頭8天，工資16,000元；一年僱請工作員約20
    天共計4萬元；一年總收成約12萬元至15萬元，成本一年一
    分地約7萬2千元。為此，依侵權行為之法律關係提起本件訴
    訟請求被告給付。並請求法院判決：（一）被告應給付原告
    300,000元，及自起訴狀繕本送達次日起至清償日止依照年
    息5％計算之利息。（二）訴訟費用由被告負擔。
二、被告抗辯：被告否認危害原告之農作物，原告對於地面上究
    係如何影響土地作物之具體情形、影響範圍以及被告如何竊
    占原告之土地，應由原告舉證證明。且依民法第797條第1項
    規定，原告如認為被告所種植灌木真有原告主張之事實，應
    依法條規定定期間請求被告於期限內刈除之，而非請求損害
    賠償。並聲明：駁回原告之訴及其假執行之聲請，訴訟費用
    由原告負擔，如受不利益判決，願供擔保免為假執行。
三、法院之判斷：
（一）當事人主張有利於己之事實者，就其事實有舉證之責任，
      民事訴訟法第277條前段定有明文。又按民事訴訟如係由
      原告主張權利者，應先由原告負舉證之責，若原告先不能
      舉證，以證實自己主張之事實為真實，則被告就其抗辯事
      實即令不能舉證，或其所舉證據尚有疵累，亦應駁回原告
      之請求（最高法院17年度上字第917號民事裁判意旨參照
      ）。再依民法第184條第1項前段規定，侵權行為之成立，
      須行為人因故意、過失不法侵害他人權利，亦即行為人須
      具備歸責性、違法性，並不法行為與損害間有因果關係，
      始能成立，且主張侵權行為損害賠償請求權之人，對於侵
      權行為之成立要件應負舉證責任（最高法院100年度臺上
      字第328號民事裁判意旨參照）。　　
（二）本件原告主張坐落臺中市○○區○○段○000地號土地為其所共
      有之事實，已據提出土地登記第一類謄本為證。又被告所
      有坐落同段323地號土地，與原告共有之上述土地相鄰，
      且被告種植之樹木上端枝葉部分逾越至被告共有之上述土
      地如附圖所示編號A部分154平方公尺，亦經本院勘驗現場
      屬實，有勘驗筆錄、現場照片及臺中市大甲地政事務所繪
      測之土地複丈成果圖（即附圖）在卷可認；又原告主張被
      告所種植之植物根亦逾越至原告共有之上述土地，有原告
      提出之照片為證。然而被告種植之植物上端枝葉部分及其
      下端根部分，雖有逾越至原告共有土地之情形，依照民法
      第797條規定：「土地所有人遇鄰地植物之枝根有逾越地
      界者，得向植物所有人，請求於相當期間內刈除之。」、
      「植物所有人不於前項期間內刈除者，土地所有人得刈取
      越界之枝根，並得請求償還因此所生之費用。」、「越界
      植物之枝根，如於土地之利用無妨害者，不適用前二項之
      規定。」原告應向被告請求於相當期間內刈除之，如被告
      不於期間內刈除者，原告得刈取越界之枝根，並得請求償
      還因此所生之費用。然本件原告並非請求上述刈除之費用
      ，而是請求一分地種芋頭翻耕3次每次800元，合計2,400
      元；種芋頭一分地4,000顆，載到田裡一棵工資1.5元，共
      6,000元；肥料一分地約20包，每包500元，共10,000元，
      一包工資150元，約3,000元；農藥一年噴灑8至10次，每
      次600元，大約4,800元至6,000元：割草一年10天計算共2
      萬元；割小芋頭8天，工資16,000元；一年僱請工作員約2
      0天共計4萬元；一年總收成約12萬元至15萬元，成本一年
      一分地約7萬2千元云云，此與民法第797條規定，顯不相
      符。
（三）再依前述說明，主張侵權行為損害賠償請求權之人，對於
      侵權行為之成立要件應負舉證責任。然而本件原告對於被
      告所種植之枝葉及根逾越已產生具體損害之事實，並未提
      出證據。且依現場勘驗情形，原告共有之上述土地，目前
      並未種植作物，現場亦無被告種植之植物枝根逾越土地界
      址後，對原告土地上之作物產生日照不足或其他損害之情
      形。因此，原告所提證據，並無從證明已有民法第184條
      第1項侵權行為之成立要件。
（四）綜上所述，原告主張依民法侵權行為或植物枝根越界之刈
      除之規定，請求被告應給付原告30萬元及自起訴狀繕本送
      達之翌日起至清償日止，按週年利率百分之5計算之利息
      ，為無理由，應予駁回。
（五）兩造其餘之攻擊防禦方法及未經援用之證據，經本院斟酌
      後，認為均不足以影響本判決之結果，自無逐一詳予論駁
      之必要，併此敘明。　　　　　
四、訴訟費負擔之依據：民事訴訟法第78條。
中　　華　　民　　國　　110 　年　　12　　月　　14　　日
                        臺灣臺中地方法院沙鹿簡易庭  
                            法  官  劉國賓
正本係照原本作成。
如對本判決上訴，須於判決送達後20日內向本院提出上訴狀；如
委任律師提起上訴者，應一併繳納上訴審裁判費。 
中　　華　　民　　國　　110 　年　　12　　月　　14　　日
                            書記官  許宏谷